臺灣臺北地方法院民事判決
　　　　　　　　　　　　　　　　  111年度北簡字第5781號
原      告  和雲行動服務股份有限公司

法定代理人  謝富來  
訴訟代理人  林柏均  
            林鴻安  
被      告  周淑惠


            黃治瑋  

上列當事人間請求債務不履行損害賠償等事件，本院於民國111
年10月24日言詞辯論終結，判決如下：
    主      文
被告周淑惠應給付原告新臺幣肆拾柒萬柒仟參佰貳拾玖元，及自
民國一一一年四月三日起至清償日止，按週年利率百分之五計算
之利息。
被告黃治瑋應給付原告新臺幣肆拾柒萬壹仟元，及自民國一一一
年四月四日起至清償日止，按週年利率百分之五計算之利息。
前二項所命給付在新臺幣肆拾柒萬壹仟元範圍內，如任一被告已
為給付，其他被告於給付範圍內免給付義務。
訴訟費用由被告負擔。
本判決第一項得假執行。但被告周淑惠以新臺幣肆拾柒萬柒仟參
佰貳拾玖元為原告預供擔保，得免為假執行。
本判決第二項得假執行。但被告黃治瑋以新臺幣肆拾柒萬壹仟元
為原告預供擔保，得免為假執行。
    事實及理由
壹、程序方面：
一、按當事人得以合意定第一審管轄法院。但以關於由一定法律
    關係而生之訴訟為限。前項合意，應以文書證之。民事訴訟
    法第24條定有明文。本件依原告與被告周淑惠(原名周羽芳)
    所簽訂之iRent24小時自助租車租賃契約（下稱系爭租約）
    第24條約定（見本院卷第25頁），雙方合意以臺灣臺北地方
    法院為第一審管轄法院，故原告向本院提起本件訴訟，核與
    首揭規定相符，本院就本件訴訟自有管轄權，合先敘明。
二、按訴狀送達後，原告不得將原訴變更或追加他訴。但請求之
    基礎事實同一者、擴張或減縮應受判決事項之聲明者，不在
    此限。民事訴訟法第255條第1項第2款、第3款分別定有明文
    。查原告起訴狀原為：「（一）被告周淑惠應給付原告新臺
    幣（下同）6,329元，及自起訴狀繕本送達翌日起，按週年
    利率5%計算之利息。（二）被告應連帶給付原告47萬1,000
    元，及自起訴狀繕本送達翌日起，按週年利率5%計算之利息
    。」(見本院卷第9至10頁)，嗣於民國111年8月11日本院言
    詞辯論期日變更訴之聲明為：「（一）被告周淑惠應給付原
    告47萬7,329元，及自起訴狀繕本送達翌日起至清償日止，
    按週年利率5%計算之利息。（二）被告黃治瑋應給付原告47
    萬1,000元，及自起訴狀繕本送達翌日起至清償日止，按週
    年利率5%計算之利息。（三）第1、2項所命給付在47萬1,00
    0元範圍內，如任一被告已為給付，其他被告於其給付範圍
    內免給付責任。」（見本院卷第211頁），核原告所為上開
    追加及變更，其請求之基礎事實同一，且屬擴張或減縮應受
    判決事項之聲明，與前揭規定相符，應予准許。
貳、實體方面：
一、原告起訴主張：被告周淑惠於109年7月18日下午15時42分許
    向原告租用車牌號碼000－0000號（下稱系爭車輛），並約定
    租賃期間如未經原告同意並記載於合約內，則不得將系爭車
    輛交由他人駕駛。詎料，被告黃治瑋於109年7月20日下午19
    時許，未經原告之同意駕駛系爭車輛不慎，於基隆市○○區○○
    街○○○○○○○○○○○○○號碼000－000號大客車發生碰撞（下稱系爭
    事故），致系爭車輛受損。又被告經原告聯繫賠償事宜後，
    迄今毫無音訊，是被告周淑惠應賠償原告下列費用：（一）
    租金3,706元：自109年7月18日下午15時42分至同年月20日
    下午19時止，被告周淑惠共承租系爭車輛2天又3.5小時，以
    平日每小時99元、假日租金1,680元計算，被告周淑惠應給
    付之租金為3,706元【計算式：(99元×3.5時）＋（1,680元×2
    日）＝3,706元】、（二）油資2,324元：被告周淑惠承租系
    爭車輛，其出車里程數為3萬9,375公里、還車里程數為4萬0
    ,205公里，共使用830公里，以每公里2.8元計算，被告周淑
    惠應給付之油資為2,324元（計算式：830公里×2.8元＝2,324
    元）、（三）通行費299元。以上合計6,329元（計算式：3,
    706元＋2,324元＋299元＝6,329元）。另系爭車輛係於108年1
    月出廠，依權威車訊雜誌顯示，系爭車輛於系爭事故發生時
    之價值為59萬元，其維修費用已明顯大於車輛價值，回復原
    狀已有重大困難及費用過鉅之情形，是原告乃將系爭車輛以
    11萬9,000元出賣予第三人，故被告周淑惠依據系爭租約、
    被告黃治瑋依據侵權行為法律關係，應賠償原告系爭車輛之
    減損價值47萬1,000元（計算式：59萬元－11萬9,000元＝47萬
    1,000元），爰依法提起本件訴訟等語等語。並聲明：（一
    ）被告周淑惠應給付原告47萬7,329元，及自起訴狀繕本送
    達翌日起至清償日止，按週年利率5%計算之利息。（二）被
    告黃治瑋應給付原告47萬1,000元，及自起訴狀繕本送達翌
    日起至清償日止，按週年利率5%計算之利息。（三）第1、2
    項所命給付在47萬1,000元範圍內，如任一被告已為給付，
    其他被告於其給付範圍內免給付責任。
二、被告則以：
（一）被告周淑惠則以：被告周淑惠並未租借系爭車輛，且鈞院
      卷第15頁之汽車出租單（下稱系爭出租單）並非被告周淑
      惠所簽，但鈞院卷第29至31頁之汽車駕駛執照為被告周淑
      惠本人所有，照片亦為被告周淑惠本人。又被告周淑惠於
      系爭事故發生後，曾與被告黃治瑋一同至原告門市1次，
      但並不知當時是辦理何種業務，而被告周淑惠至原告門市
      是向原告表達系爭車輛並非被告周淑惠所駕駛等語，資為
      抗辯。並聲明：原告之訴駁回。
（二）被告黃治瑋則以：被告周淑惠為被告黃治瑋之母親，被告
      周淑惠雖有陪同被告黃治瑋至原告中和門市，但被告周淑
      惠並未授權被告黃治瑋向原告租借系爭車輛，被告黃治瑋
      是自行使用被告周淑惠之手機APP向原告租借系爭車輛，
      且被告周淑惠於原告之會員帳號亦為被告黃治瑋所代辦，
      系爭租約所載之電話號碼亦均為被告黃治瑋之電話號碼，
      系爭出租單亦為黃治瑋所簽，均與被告周淑惠無關。被告
      黃治瑋則同意給付原告系爭車輛之損害41萬7,000元，但
      希望原告不要請求利息等語，資為抗辯。並聲明：原告之
      訴駁回。
三、得心證之理由：
（一）原告主張被告周淑惠前於109年7月18日下午15時42分許向
      原告租用系爭車輛，卻未經原告同意並記載於系爭租約，
      即將系爭車輛交由被告黃治瑋使用，嗣被告黃治瑋於109
      年7月20日下午19時許因駕駛不慎而發生系爭事故，致系
      爭車輛受損等情，業據提出系爭出租單、系爭租約、車損
      照片及基隆市警察局道路交通事故當事人登記聯單等件為
      憑（見本院卷第15至25頁、本院卷第37至50頁、第77頁）
      。惟為被告周淑惠所否認，辯稱其並未向原告承租系爭車
      輛云云。查參諸欲登入使用原告之iRent24小時自助租車
      系統前，應先註冊加入為原告之iRent24小時自助租車之
      會員，又聲請上開會員資格時應即時上傳聲請人之行車執
      照、駕駛執照及個人影像之拍攝畫面，且被告周淑惠並未
      否認原告提出之申辦上開會員之行車執照、駕駛執照為其
      所有及提供，且所拍攝之影像畫面為其本人（見本院卷第
      27至31頁、第193頁），故可認被告周淑惠有以其名義申
      請原告之iRent24小時自助租車之會員。另參諸聲請為原
      告之iRent24小時自助租車之會員後，欲登入使用原告之i
      Rent24小時自助租車系統前，須先行輸入會員本身之身分
      證或居留證帳號及申請會員時所預設之密碼始能進入系統
      租借車輛，此有原告提出之系統登錄畫面在卷可憑（見本
      院卷第197頁），是被告周淑惠雖否認系爭出租單上之承
      租人簽名為其所為，原告對此亦未爭執，然因登入使用原
      告之iRent24小時自助租車系統前既需先行輸入於申請會
      員時所預設之密碼，則系爭出租單上之簽名縱然為被告周
      淑惠之兒子即被告黃治瑋所為，亦無法逕認被告周淑惠並
      無授權或未同意被告黃治瑋以其名義使用iRent24小時自
      助租車系統。況參諸證人蕭聖耀到庭證稱：我自102年在
      原告處服務迄今，擔任副總監一職，負責櫃台服務客戶及
      處理公司內部事務。我有看過被告周淑惠，被告周淑惠有
      到中和門市辦理出險，當時被告周淑惠是跟被告黃治瑋一
      起，因為承租人的合約名字是被告周淑惠的名字，所以被
      告周淑惠協同被告黃治瑋到現場辦理出險，被告黃治瑋是
      車輛之行為駕駛人。被告周淑惠至門市辦理出險時，並沒
      有說她沒有承租系爭車輛，而被告2人到門市後，被告黃
      治瑋就提出他自己的身分證及事故聯單給我們辦理出險。
      在現場辦理出險時，有詢問被告2人事宜，但主要是詢問
      被告黃治瑋，因為被告黃治瑋是行為當事人，所以我們有
      問事故情形如何發生。當時被告周淑惠有詢問後續出險會
      如何處理，但被告周淑惠沒有表達說不是她承租的，也沒
      有表達她沒有授權被告黃治瑋去承租車輛，而我們則回覆
      被告2人要等後續保險公司及肇責確認後，再看後續理賠
      事宜。在辦理出險現場，有向被告周淑惠索取索取雙證件
      、身分證、駕照，確認是否與合約同1人，且當時被告周
      淑惠有拿給我們看，我們有核對過。本院卷第227頁上方
      所示的身分證影本，是當初在現場辦理出險時，向被告周
      淑惠索取影印的，被告周淑惠當時只有在現場詢問後續如
      何處理，被告黃治瑋於辦理出險時，並沒有表示其未經被
      告周淑惠之同意，自行承租車輛等語（見本院卷第257至2
      59頁）及證人梁家豪到庭證稱：我當初是在原告中和站擔
      任約聘專員，負責接待客人，處理公司事務。我有看過被
      告周淑惠，當初是被告黃治瑋跟被告周淑惠一起來門市辦
      理出險。當初是車輛發生事故，有用手機聯絡被告周淑惠
      。後來是客服有聯絡被告黃治瑋，請他到現場辦理出險，
      因為被告黃治瑋有提供手機，且事故發生當時，車輛是被
      告黃治瑋開的，所以就聯絡他來後續辦理出險事宜。辦理
      出險當天有被告黃治瑋跟被告周淑惠，當時被告周淑惠有
      問後續怎麼處理這些事情，但沒有表示她沒有承租此車輛
      或授權她兒子承租車輛。本院卷第227頁上方所示的身分
      證影本是我們跟被告周淑惠要的，她當場提供給我們影印
      的，當時她並沒有質疑為何要索取她的身分證也沒有做什
      麼反應，因為被告周淑惠是租賃合約的承租人，所以是保
      險公司需要的資料，我們也有核對出租人的身分等語（見
      本院卷第260至261頁），可知被告周淑惠曾以系爭租約之
      承租人身分協助被告黃治瑋辦理出險事宜。基上，堪認系
      爭租約之承租人為被告周淑惠。
（二）關於原告向被告周淑惠請求47萬7,329元部分：
　 1、依系爭租約第2條約定：「乙方（即被告周淑惠）同意該
      租用之小客車…、安全配備與隨車附件齊全，具有良好之
      性能及狀況，並同意負擔於租賃期間內所消耗之燃料，燃
      料收費標準依甲方（即原告）所規範…」、第4條約定：「
      租賃期間乙方應自行駕駛…，非經甲方（即原告）事先同
      意並登記於本合約不得交由他人駕駛…。違反約定者，甲
      方得終止租賃契約且即時收回車輛，如另有損壞，得向乙
      方請求賠償…」、第7條約定：「本車輛發生擦撞、毀損、
      翻覆、失竊或其他肇事等意外事故時，乙方應立即報案並
      通知甲方以原廠修護處理，如因可歸責於乙方之事由所生
      之拖車費、修理費及第11條後段規定車輛修理期間之租金
      ，應由乙方負擔。」、第11條約定：「承租汽車…如發生
      損傷，甲方同意乙賠償金額汽車最高以1萬元為限…，但有
      以下情形之一者，乙方應依實際維修費用賠償予甲方：（
      一）本租約應由乙方於租賃期間全程自行駕駛…，非經甲
      方事先同意不得交由他人駕駛…。」（見本院卷第21至23
      頁）。查系爭租約之承租人為被告周淑惠，已如前述，則
      原告依據系爭租約請求被告周淑惠給付：⑴租金3,706元：
      系爭車輛承租時間為109年7月18日下午15時42分至同年月
      20日下午19時止，共計2天又3.5小時，以平日每小時99元
      、假日租金1,680元計算，租金共計為3,706元【計算式：
      (99元×3.5時）＋（1,680元×2日）＝3,706元】、（二）油
      資2,324元：系爭車輛承租時之出車里程數為3萬9,375公
      里、還車里程數為4萬0,205公里，共使用830公里，以每
      公里2.8元計算，油資共計2,324元（計算式：830公里×2.
      8元＝2,324元）、（三）通行費299元，以上合計6,329元
      （計算式：3,706元＋2,324元＋299元＝6,329元），且被告
      周淑惠對此並未提出爭執，即屬有據。另被告周淑惠並未
      舉證說明有經原告事先同意由被告黃治瑋使用系爭車輛並
      登記於系爭租約，是原告依據上開約定請求被告周淑惠賠
      償系爭車輛之損害，亦屬有據。
　 2、按負損害賠償責任者，除法律另有規定或契約另有訂定外
      ，應回復他方損害發生前之原狀。第1項情形，債權人得
      請求支付回復原狀所必要之費用，以代回復原狀。原告主
      張系爭車輛於系爭事故發生前之價格為59萬元，然系爭車
      輛因系爭事故碰撞毀損後，經估算後之修復費用為52萬7,
      730元，故系爭車輛回復顯有重大困難，應認無修復之必
      要，原告遂將系爭車輛以11萬9,000元出售，惟與同款中
      古車之正常市場交易價格相較，顯見系爭車輛因系爭事故
      造成之損害為47萬1,000元（計算式：59萬元－11萬9,000＝
      47萬1,000元），業據提出108年1月份權威車訊雜誌及估
      價單等件為憑（見本院卷第65頁、第69頁），而被告周淑
      惠對此並未提出爭執，則原告請求被告周淑惠賠償系爭車
      輛減損之損害47萬1,000元，應屬有據。
　 3、基上，原告得請求被告周淑惠給付共計47萬7,329元（計
      算式：3,706元＋2,324元＋299元＋47萬1,000元＝47萬7,329
      元），應予准許。
　 4、次按給付無確定期限者，債務人於債權人得請求給付時，
      經其催告而未為給付，自受催告時起，負遲延責任。其經
      債權人起訴而送達訴狀，或依督促程序送達支付命令，或
      為其他相類之行為者，與催告有同一之效力。遲延之債務
      ，以支付金錢為標的者，債權人得請求依法定利率計算之
      遲延利息。應付利息之債務，其利率未經約定，亦無法律
      可據者，週年利率為5%。民法第229條、第233條第1項及
      第203條分別定有明文。查原告依據系爭租約法律關係請
      求被告賠償47萬7,329元，屬給付無確定期限，依前揭說
      明，原告主張以本件起訴狀繕本送達之翌日即111年4月3
      日（見本院卷第153頁）起至清償日止，按週年利率5%計
      算之利息，亦屬有據。
（三）關於原告向被告黃治瑋請求47萬1,000元部分：
　 1、按因故意或過失，不法侵害他人之權利者，負損害賠償責
      任。民法第184條第1項定有明文。負損害賠償責任者，除
      法律另有規定或契約另有訂定外，應回復他方損害發生前
      之原狀。第1項情形，債權人得請求支付回復原狀所必要
      之費用，以代回復原狀。不能回復原狀或回復顯有重大困
      難者，應以金錢賠償其損害。民法第213條第1項、第3項
      及第215條分別定有明文。又不法毀損他人之物者，被害
      人得請求賠償其物因毀損所減少之價額。民法第196條定
      有明文。原告主張被告黃治瑋於109年7月20日下午19時許
      ，因駕駛系爭車輛不慎發生系爭事故，致系爭車輛受損，
      又系爭車輛於系爭事故發生前之價格為59萬元，因系爭事
      故碰撞毀損，經估算後之修復費用為52萬7,730元，故系
      爭車輛回復顯有重大困難，應認無修復之必要，原告遂將
      系爭車輛以11萬9,000元出售，惟與同款中古車之正常市
      場交易價格相較，顯見系爭車輛因系爭事故造成之損害為
      47萬1,000元（計算式：59萬元－11萬9,000＝47萬1,000元
      ），業據提出108年1月份權威車訊雜誌及估價單等件為憑
      （見本院卷第65頁、第69頁），而被告黃治瑋對此亦不爭
      執（見本院卷第299頁），則原告請求被告黃治瑋賠償系
      爭車輛之損害計47萬1,000元，應屬有據。
   2、次按給付無確定期限者，債務人於債權人得請求給付時，
      經其催告而未為給付，自受催告時起，負遲延責任。其經
      債權人起訴而送達訴狀，或依督促程序送達支付命令，或
      為其他相類之行為者，與催告有同一之效力。遲延之債務
      ，以支付金錢為標的者，債權人得請求依法定利率計算之
      遲延利息。應付利息之債務，其利率未經約定，亦無法律
      可據者，週年利率為5%。民法第229條、第233條第1項及
      第203條分別定有明文。查原告依據侵權行為法律關係請
      求被告賠償47萬1,000元，屬給付無確定期限，依前揭說
      明，原告主張以本件起訴狀繕本送達之翌日即111年4月4
      日（見本院卷第157頁）起至清償日止，按週年利率5%計
      算之利息，亦屬有據。
（四）末按所謂不真正連帶債務，係指數債務人以單一目的，本
      於各別之發生原因負其債務，因其中一債務之履行，他債
      務亦同歸消滅者而言。故不真正連帶債務人中之一人所為
      之清償，如已滿足債權之全部，即應發生絕對清償效力，
      債權人不得再向他債務人請求清償。查被告周淑惠係依據
      系爭租約法律關係對原告負系爭車輛之損害賠償責任，而
      被告黃治瑋係依據民法侵權行為法律關係對原告負系爭車
      輛之損害賠償責任，被告2人係本於各別發生之原因，對
      原告各負全部給付之義務，惟二者客觀上具有同一目的，
      揆諸前開說明，為不真正連帶債務關係，準此，任一被告
      就47萬1,000元為全部或一部之給付者，其餘被告於其給
      付之範圍內即同免給付義務。　
四、綜上所述，原告依據系爭租約法律關係請求被告周淑惠給付
    原告47萬7,329元，及自111年4月3日起至清償日止，按週年
    利率5%計算之利息；被告黃治瑋給付原告47萬1,000元，及
    自111年4月4日起至清償日止，按週年利率5%計算之利息；
    前揭被告所命給付在47萬1,000元範圍內之金額，如其中一
    被告已為給付，他被告於該給付範圍內免給付之義務，均有
    理由，應予准許。
五、本件係就民事訴訟法第427條第1項訴訟適用簡易程序所為被
    告敗訴之判決，依同法第389條第1項第3款規定，應依職權
    宣告假執行。並依同法第392條第2項規定，依職權宣告被告
    預供擔保後，得免為假執行。
六、本件事證已臻明確，兩造其餘攻擊防禦方法及舉證，核與本
    件判決結果無影響，爰不另予一一論述，併此敘明。
七、訴訟費用負擔之依據：民事訴訟法第78條。本件訴訟費用額
    ，依後附計算書確定如主文所示金額。
中　　華　　民　　國　　111 　年　　11　　月　　17　　日
                  臺北簡易庭  法  官  陳家淳
以上正本證明與原本無異。
如不服本判決，應於判決送達後20日內向本庭（臺北市○○○路0段
000巷0號）提出上訴狀。（須按他造當事人之人數附繕本）如委
任律師提起上訴者，應一併繳納上訴審裁判費。
中　　華　　民　　國　　111 　年　　11　　月　　23　　日
                              書記官  蘇炫綺